【裁判字號】    97,上訴,1772
【裁判日期】    970829
【裁判案由】    違反毒品危害防制條例
【裁判全文】
臺灣高等法院臺中分院刑事判決        97年度上訴字第1772號
上  訴  人
即  被  告  乙○○
                    樓之2
                    現於臺灣臺中監獄臺中分監執行中
上列上訴人因違反毒品危害防制條例案件，不服臺灣臺中地方法
院97年度訴字第111號中華民國97年5月30日第一審判決（起訴案
號：臺灣臺中地方法院檢察署96年度毒偵字第6534、6603號），
提起上訴，本院判決如下：
      主  文
上訴駁回。
      事  實
一、乙○○於民國 (下同)89 年間因施用毒品，曾經法院裁定送
    戒治處所施以強制戒治，於90年8月7日停止戒治處分出監付
    保護管束，同年9月8日保護管束期滿視為執行完畢。仍無法
    戒絕毒癮，於5年內之93、94年間，分別再施用毒品，經本
    院及台灣台中地方法院分別判處有期徒刑11月、5月 (定應
    執行刑有期徒刑1年2月)及6月確定，送監執行後於95年5月
    30日假釋出獄並付保護管束，於95年8月13日保護管束期滿
    未經撤銷，視為執行完畢。又基於施用第一級毒品海洛因及
    第二級毒品甲基安非他命之犯意，先於96年9月30日某時，
    在台中市○○○○街30號3樓之2住處，以將海洛因摻入香菸
    內點火施用及將甲基安非他命置於玻璃球內燒烤施用之方式
    ，分別施用第一級毒品海洛因及第二級毒品甲基安非他命各
    一次，再於96年10月9日某時，在同上住處，以同上方式分
    別施用第一級毒品海洛因及第二級毒品甲基安非他命各一次
    ，嗣先於96年9月30日下午6時50分許在臺中市○○路○段與
    仁福街口為警查獲，採尿送驗呈嗎啡及甲基安非他命陽性反
    應，再於同年10月10日下午3時30分許，在上開住處為警查
    獲，採尿送驗亦呈嗎啡及甲基安非他命陽性反應。
二、案經臺中市警察局第六分局報告及臺中市警察局移送台灣台
    中地方法院檢察署檢察官偵查起訴。
      理  由
一、上開犯事實迭據被告乙○○於原審及本院審理中坦承不諱，
    核與被告先後二次被警查獲所採尿液經送驗結果均呈嗎啡及
    甲基安非他命陽性反應 (見卷附中山醫學大學附設醫院藥物
    檢測中心尿液檢驗報告)，被告自白與事實相符，應可採信
    。又被告於89年間因施用毒品，經法院裁定送戒治處所施以
    強制戒治，於90年8月7日停止戒治處分出監付保護管束，同
    年9月8日保護管束期滿視為執行完畢，於5年內之93、94年
    間，分別再施用毒品，經本院及台灣台中地方法院分別判處
    有期徒刑11月、5月 (定應執行刑有期徒刑1年2月 )及6月確
    定，有台灣高等法院被告前案紀錄表在卷可參，被告於前揭
    強制戒治執行完畢後迄本件行為時，雖已經滿五年，惟毒品
    危害防制條例於92年7月9日修正公布，93年1月9日施行，其
    中第20條、第23條將施用毒品之刑事處遇程序，區分為「初
    犯」及「五年內再犯」、「五年後再犯」，依其立法理由之
    說明：「初犯」，經觀察、勒戒或強制戒治後，應為不起訴
    處分或不付審理之裁定，經觀察、勒戒或強制戒治執行完畢
    釋放後，「五年內再犯」者，因其再犯率甚高，原實施之觀
    察、勒戒及強制戒治既已無法收其實效，爰依法追訴或裁定
    交付審理，至於經觀察、勒戒或強制戒治執行完畢釋放後，
    「五年後再犯」者，前所實施之觀察、勒戒或強制戒治已足
    以遮斷其施用毒品之毒癮，為期自新及協助其斷除毒癮，仍
    適用「初犯」規定，先經觀察、勒戒或強制戒治之程序，從
    而依修正後之規定，僅限於「初犯」及「五年後再犯」二種
    情形，始應先經觀察、勒戒或強制戒治程序，倘被告於五年
    內已再犯，經依法追訴處罰，縱其第三次（或第三次以上）
    再度施用毒品之時間，在初犯經觀察、勒戒或強制戒治執行
    完畢釋放五年以後，已不合於「五年後再犯」之規定，且因
    已於「五年內再犯」，顯見其再犯率甚高，原實施觀察、勒
    戒或強制戒治，已無法收其實效，即應依該條例第10條處罰
    ，最高法院95年5月9日95年第七次刑事庭會議決議參照。被
    告雖辯稱：吸食毒品具有高度成癮性，係反覆為之的行為，
    應視為接續犯以一罪論，惟按數行為於同時同地或密切接近
    之時地實施，侵害同一之法益，各行為之獨立性極為薄弱，
    依一般社會健全觀念，在時間差距上，難以強行分開，在刑
    法評價上，以視為數個舉動之接續施行，合為包括之一行為
    予以評價，較為合理，則屬接續犯，而為包括之一罪，最高
    法院八十六年臺上字第三二九五號判例參照，本件被告施用
    毒品之時間係9月30日及10 月9日，時間上並非密接，顯係
    獨立之犯行，與接續犯之要件不合。另被告於本案辯論終結
    後具狀辯稱，施用毒品係集合犯，且原審於伊另犯之毒品案
    件判決確定前即另行宣判尚有未洽，按所謂「集合犯」，係
    指立法者所制定之犯罪構成要件中，本即預定有數個同種類
    行為而反覆實行之犯罪而言，故是否集合犯之判斷；客觀上
    應斟酌法律規範之本來意涵、實現該犯罪目的之必要手段、
    社會生活經驗中該犯罪必然反覆實行之常態及社會通念等，
    主觀上則視其反覆實施之行為是否出於行為人之一個犯意，
    並秉持刑罰公平原則，加以判斷之。行為人施用毒品之原因
    ，不一而足，其多次施用毒品之行為，未必皆出於行為人之
    一個犯意決定；且觀諸毒品危害防制條例第十條第一項、第
    二項施用毒品罪之構成要件文義，實無從認定立法者本即預
    定該犯罪之本質，必有數個同種類行為而反覆實行之集合犯
    行，故施用毒品罪，難認係集合犯，最高法院九十六年度台
    上字第五六一五號判例參照。被告另犯之施用毒品案件與本
    案間既無接續犯、集合犯之實質上一罪關係，原審自無庸待
    另案判決確定方審理判決。被告所辯並不足採，本件事證已
    臻明確，被告犯行應堪認定。
二、核被告乙○○所為，係犯毒品危害防制條例第十條第一項施
    用第一級毒品罪及第二項之施用第二級毒品罪，被告施用第
    一、二級毒品前持有之低度行為，均為其後施用之高度行為
    所吸收，咸不另論科；被告乙○○先後二次分別施用第一級
    毒品及施用第二級毒品，犯意各別，構成要件不同 (一級毒
    品與二級毒品)，應分論併罰。又被告乙○○93、94年間，
    分別再施用毒品，經本院及台灣台中地方法院分別判處有期
    徒刑11月、5月 (定應執行刑有期徒刑1年2月)及6月確定，
    送監執行後於95年5月30日假釋出獄並付保護管束，於95年8
    月13日保護管束期滿未經撤銷，視為執行完畢 (見上述台灣
    高等法院被告前案紀錄表)，於五年以內故意再犯本案有期
    徒刑以上之罪，均為累犯，咸應依刑法第四十七條第一項規
    定加重其刑。審酌被告乙○○前有多次施用毒品前科紀錄，
    仍未能戒除毒癮，再為本件施用毒品之犯行，及施用毒品主
    要傷害己身健康，暨其犯罪後之態度等一切情狀，原審依毒
    品危害防制條例第10條第1項、第2項、刑法第11條前段、第
    47條第1項，分別量處有期徒刑十月、十月、八月、八月，
    並依刑法第51條第5款定其應執行刑有期徒二年七月，認事
    、用法、量刑均無不當，被告以原審未論以接續犯，且伊因
    車禍大腿粉碎性骨折，長期疼痛，方施用鎮痛，原審量刑過
    重為由上訴及於辯論終結後以書狀為上開答辯，均無理由，
    應予駁回。
三、據上論斷，應依刑事訴訟法第三百六十八條，判決如主文。
    本案經檢察官甲○○到庭執行職務。
中    華    民    國    97    年    8     月    29    日
            刑事第九庭  審判長法  官  陳  筱  珮
                              法  官  許  旭  聖
                              法  官  康  應  龍
上列正本證明與原本無異。
一級毒品部分得上訴。
如不服本判決應於收受送達後十日內向本院提出上訴書狀，其未
敘述上訴之理由者並得於提起上訴後十日內向本院補提理由書（
均須按他造當事人之人數附繕本）。
                              書記官  姚  錫  鈞
中    華    民    國    97    年    8    月    29     日


司法院資訊處製作；財團法人民間司法改革基金會備份。
